【裁判字號】    96,簡上,18
【裁判日期】    971114
【裁判案由】    侵權行為損害賠償
【裁判全文】
臺灣臺南地方法院民事判決              96年度簡上字第18號
上 訴 人  甲○○
被上訴人  乙○○
上列當事人間請求侵權行為的損害賠償事件，上訴人對於民國95
年12月13日本院新市簡易庭95年度新簡字第326號 第一審判決提
起上訴，本院於民國97年11月5日言詞辯論終結，判決如下：
    主      文
上訴駁回。
第二審訴訟費用由上訴人自負擔。
    事實及理由
一、本件上訴人即原告起訴主張：
（一）上訴人即原告於民國85年5月15日向被上訴人即被告購買
      台南縣新市鄉大社村589之119號之房屋一幢（以下簡稱系
      爭房屋），惟系爭房屋分別有地基下陷【分別造成大門右
      側外牆嚴重龜裂，造成磁磚脫落、鋼筋裸露；房屋右牆及
      廚房地基下陷（關於廚房之損害部分，兩造和解，上訴人
      即原告於原審即已撤回， 見原審95年9月13日之言詞辯論
      筆錄），造成蟲蛇入侵】、三樓後房間屋頂、閣樓及十個
      窗戶牆體與鋁窗滲、漏水等瑕疵。上訴人於94年間發現上
      開情狀後，乃通知被上訴人修補，被上訴人雖曾予以修補
      ，惟均無法修復，爰依物之瑕疵擔保責任法律關係（民法
      第355條、第356條）起訴請求減少價金，並以修補費用新
      台幣（下同）36萬元（包括水泥灌漿、添加藥劑、機械損
      毀及工料費等費用，合計24萬元；三角窗圍牆及側門牆壁
      施工工料費等費用，合計10萬元；精神損失2萬元） 為請
      求金額，並請求自起訴狀送達翌日起至清償日止，按週年
      利率百分之5計算之利息等語。
（二）上訴人事實之陳述及所用證據，除與原判決記載相同者予
      以引用外，補稱略以：
    1.被上訴人母親於89年間即系爭房屋交付5年內， 曾經親自
      修補系爭房屋，被上訴人確實有允諾行為。
    2.被上訴人在系爭房屋增建部分，蓄意隱瞞其並未依照建築
      結構體之安全規定施工（增建前置作業時，為進行“植筋
      →共構”，造成承載重量失衡），這是任何人從外觀所沒
      有辦法觀察得知的，況且這又是屬於建築專業技術問題，
      需由鈞院指定具有法律公信力的單位來進行鑑定，上訴人
      願先支出鑑定費用，請求鑑定造成系爭房屋瑕疵之原因為
      何。
    3.被上訴人於出售時故意不告知上訴人系爭房屋有起訴狀所
      述之諸多瑕疵。
二、被上訴人即被告抗辯略以：被上訴人已按交屋時之屋況交付
    系爭房屋予上訴人，而系爭房屋已交付上訴人逾九年之久，
    不應再由被上訴人負責，並聲明請求駁回上訴。
三、得心證之理由：
（一）按「買受人於契約成立時，知其物有前條第一項所稱之瑕
      疵者，出賣人不負擔保之責。買受人因重大過失，而不知
      有前條第一項所稱之瑕疵者，出賣人如未保證其無瑕疵時
      ，不負擔保之責。但故意不告知其瑕疵者，不在此限」、
      「買受人應按物之性質，依通常程序從速檢查其所受領之
      物。如發見有應由出賣人負擔保責任之瑕疵時，應即通知
      出賣人。買受人怠於為前項之通知者，除依通常之檢查不
      能發見之瑕疵外，視為承認其所受領之物。不能即知之瑕
      疵，至日後發見者，應即通知出賣人，怠於為通知者，視
      為承認其所受領之物」、「買受人因物有瑕疵，而得解除
      契約或請求減少價金者，其解除權或請求權，於買受人依
      第356條規定 為通知後六個月間不行使或自物之交付時起
      經過五年而消滅。前項關於六個月期間之規定，於出賣人
      故意不告知瑕疵者，不適用之」，民法第355條、第356條
      、365條分別定有明文。
（二）上訴人主張被上訴人應負出賣系爭房屋之瑕疵擔保責任云
      云，為被上訴人所否認，並以已交付系爭房屋予上訴人逾
      九年，上訴人不得再向被上訴人請求減少價金或解除契約
      等語，資為抗辯。經查：
    1.上訴人主張系爭房屋之瑕疵為：【左側大門因地層下陷嚴
      重龜裂、一樓牆內地板下陷、右側外牆嚴重龜裂、磁磚脫
      落、鋼筋裸露】等情，均屬明顯外觀上即為可見之瑕疵，
      顯非「依通常之檢查不能發見之瑕疵」，為上訴人之買受
      人於85年5月15日買受當時， 自應依通常程序從速檢查其
      所受領之物，上訴人至94年間始以系爭房屋有瑕疵聲請調
      解，按之前揭法條規定，上訴人不僅已逾六個月之瑕疵通
      知期間，更已逾五年之物之瑕疵擔保責任之除斥期間。
    2.上訴人復主張被上訴人係故意不告知瑕疵云云，為被上訴
      人所否認。惟查，上訴人主張之系爭房屋瑕疵，縱非94年
      間聲請調解時始知悉，而係上訴人主張之89年間即有部分
      瑕疵，亦係系爭房屋交付多年後始發現，已難據以認定被
      上訴人故意不告知上訴人系爭房屋有瑕疵。況上訴人亦未
      就被上訴人有故意不告知上訴人系爭房屋有瑕疵乙節，具
      體指陳並舉證證明之，自難憑採。
    3.上訴人又主張89年間被上訴人母親曾修補系爭房屋之部分
      瑕疵，且被上訴人亦允諾云云，惟為被上訴人所否認。經
      查，縱被上訴人母親曾修補系爭房屋之部分，被上訴人所
      負瑕疵擔保責任之除斥期間亦不因而中斷。況上訴人並無
      法證明被上訴人曾有允諾之行為。是上訴人此部分主張，
      尚難憑採。
    4.綜上，被上訴人於85年間即已交付系爭房屋予上訴人，而
      上訴人於94年間始向被上訴人依物之瑕疵擔保請求被上訴
      人應減少價金（聲請調解），已逾五年。按之前揭有關出
      賣人物之瑕疵擔保責任之法律規定，被上訴人已因除斥期
      間之經過而無須負出賣系爭房屋之物之瑕疵擔保責任。
（三）綜上所述，上訴人依物之瑕疵擔保責任法律關係（民法第
      355條、第356條）起訴請求減少價金，並以修補費用36萬
      元為請求金額，並請求自起訴狀送達翌日起至清償日止，
      按週年利率百分之五計算之利息云云，自屬於法無據。原
      審以上訴人之請求已逾除斥期間為無理由而駁回上訴人之
      訴，並無違誤。上訴人仍執前揭事由，指摘原判決不當，
      並無理由，其上訴應予駁回。
四、本件判決基礎已臻明確，兩造其餘攻擊防禦方法與舉證，經
    審核結果，均不能動搖本件判決之基礎，且與本件事實之認
    定無涉，自無庸一一贅述，附此敘明。
五、據上論結，本件上訴為無理由，依民事訴訟法第436條之一
    第1項、第449條第1項、第78條，判決如主文。
中    華    民    國    97    年    11    月    14    日
                            臺灣臺南地方法院民事第一庭
                                審判長法官  楊 清 安
                                      法官  蘇 正 賢
                                      法官  王 獻 楠
本判決正本與原本相同。
本判決不得上訴。
中    華    民    國    97    年    11    月    14    日
                                書  記  官  李 靜 怡


司法院資訊處製作；財團法人民間司法改革基金會備份。
